【裁判字號】    98,上訴,2296
【裁判日期】    981203
【裁判案由】    毒品危害防制條例
【裁判全文】
臺灣高等法院臺中分院刑事判決        98年度上訴字第2296號
上  訴  人  臺灣臺中地方法院檢察署檢察官
被      告  乙○○
                    國民
指定辯護人  本院公設辯護人賴泰鈞
上列上訴人因被告毒品危害防制條例案件，不服臺灣臺中地方法
院98年度訴字第2480號，中華民國98年9月15日第一審判決（起
訴案號：臺灣臺中地方法院檢察署98年度偵字第5574號），提起
上訴，本院判決如下：
    主  文
原判決關於販賣第三級毒品及定執行刑部分均撤銷。
乙○○販賣第三級毒品，處有期徒刑壹年肆月；扣案之愷他命玖
包（驗餘淨重肆點柒零玖貳公克）、販賣第三級毒品所得新臺幣
貳仟元、SIM卡壹張（門號0000000000號）、均沒收之。
    事  實
一、乙○○明知Ketamine（愷他命，俗稱Ｋ他命），屬毒品危害
    防制條例規範之第三級毒品，不得非法販賣，竟基於販賣第
    三級毒品以營利之犯意，於民國98年2月9日，由綽號「豬仔
    」撥打乙○○使用之門號0000-000000行動電話聯繫後，乙
    ○○在臺中市○○區○○路二段175之25號3樓租處樓下，以
    新臺幣（下同）2000元之價格，販賣約5公克愷他命予綽號
    「豬仔」之成年男子。嗣經員警於98年2月10日19時50分許
    ，前往上址租處搜索查獲，扣得其供販賣用之愷他命9包（
    驗餘淨重4.7092公克），供販賣聯絡用之SIM卡1張（門號
    0000000000號）、販賣愷他命所得現金2000元。李伊珊於員
    警發現前，即主動供出其販賣愷他命犯行，並於偵查及審理
    中均自白上開販賣愷他命之犯罪事實。
二、案經台中市警察局第五分局報請臺灣臺中地方法院檢察署檢
    察官偵查起訴。
    理  由
甲、證據能力方面：
    本案以下所引用之非供述證據，經本院依法踐行調查證據程
    序，檢察官及被告、辯護人均不爭執各該證據之證據能力，
    且亦查無依法應排除其證據能力之情形，是後述所引用非供
    述證據皆有證據能力。
乙、得心證之理由：
一、上開犯罪事實，迭據被告乙○○於警詢、偵查及法院審理中
    均自白不諱，且將白色結晶9包送請鑑定結果，檢出凱他命
    成分（驗餘淨重4.7092公克），有行政院衛生署草屯療養院
    草療鑑字第0980300004號鑑定書在卷足憑，並有現場搜索照
    片4張、扣物毒品照片附卷可稽，復有扣案之愷他命9包、販
    賣愷他命聯絡用之SIM卡1張（門號0000000000號）、販賣愷
    他命所得現金2000元等足資佐證。
二、按販賣毒品之所謂販賣行為，係行為人基於營利之目的，而
    販入或賣出毒品而言。本件被告交付約5公克愷他命予綽號
    「豬仔」之成年男子，並收取2000元之價款，被告於警詢時
    供稱「我販賣5公克k他命獲利新台幣250元」（見警卷第6頁
    ）、於原審審理時供稱「愷他命是向綽號《章魚》的人購買
    的，一公克三百伍拾元，賣給綽號《豬仔》的人是賺兩百伍
    拾元。」（見原審卷第25頁背面），堪認被告自白販賣毒品
    凱他命，確有從中賺取買賣價差之牟利意圖甚明。綜上所述
    ，被告之自白與事實相符，足以採信。本件事證明確，被告
    上開犯行，均堪以認定。
三、被告行為後，毒品危害防制條例業於98年5月20日修正公布
    。查法規之制定與法規之修正，如有特定生效日之必要者，
    依中央法規標準法第14條或第20條第2項準用第14條之規定
    ，應分別特定其施行日期；法規制定或前次修正基於特殊因
    素所特定之施行日期，並不適用於日後修正或再次修正之條
    文；法律之制定或修正，若未明定施行日期者，中央法規標
    準法雖未規定應自何時生效，然法律既經制定或修正並經總
    統公布，自應依一般原則，自公布日起算至第三日發生效力
    。基於以上說明：(一)92年7月9日修正公布之毒品危害防制條
    例第36條規定：「本條例自公布後六個月施行」，其立法理
    由謂：「(一)依修正草案第2條第3項規定，法務部需會同衛生
    署成立審議委員會每三個月定期檢討調整毒品之分級及品項
    ，而本次新增第四級毒品，有需要在新法施行前先經該審議
    會檢討後再調整公布，爰預留六個月緩衝期，以利處理。(二)
    依本條例新修正之規定，有必要再訂定相關子法及修正相關
    法規，以配合本條例之施行，故亦有需要預留適當緩衝期，
    以利訂頒相關子法及相關法規之配合修正」，故該條規定，
    顯係因應該次修正之需，始預留適當之緩衝期，並非規定嗣
    後任何修正，均需預留六個月之期間。(二)97年4月30日毒品
    危害防制條例修正第24條時，因未有施行日期之特別規定，
    是實務上認該條文應自公布日起算至第三日起生效。故本次
    （指98年5月20日）毒品危害防制條例之修正，亦應採相同
    見解，即98年5月20日修正公布之毒品危害防制條例第4條、
    增訂之同條例第17條第2項規定，當於同年5月22日生效施行
    ，自應依刑法第2條第1項規定，比較應適用之法律。修正毒
    品危害防制條例第4條第3項已將罰金刑數額由500萬元提高
    至700萬元；另增訂毒品危害防制條例第17條第2項明定於偵
    查及審判中自白者，減輕其刑。上開二條文之規定，係對法
    定刑度與減輕其刑之適用規定，自不宜割裂而分別為新舊法
    之適用，經綜合全部罪刑之結果而為比較，就被告所為犯行
    ，其於偵、審中均自白犯罪，有修正後毒品危害防制條例第
    17條第2項規定之法定減輕原因，則修正前之規定並無較為
    有利於被告，自應全部適用修正後毒品危害防制條例第4條
    第3項及第17條之規定。
四、查愷他命係毒品危害防制條例第2條第2項第3款規定之第三
    級毒品，不得非法販賣。核被告乙○○所為，係犯98年5月
    20日修正後毒品危害防制條例第4條第3項之販賣第三級毒品
    其於有偵查權限之員警發現販賣第三級毒品愷他命之行為前
    ，主動告知其販賣愷他命予綽號「豬仔」之犯行，業據證人
    即查獲員警李建志於原審審理中具結證述明確，爰依刑法第
    62條規定減輕其刑；又被告於偵查及審判中均自白上開販賣
    凱他命之犯罪事實，應依毒品危害防制條例第17條第2項規
    定減輕其刑，並遞減輕之。另被告雖於警詢時供出其愷他命
    係向綽號「章魚」者購買，惟員警迄今並未查獲「章魚」之
    人，自無從依毒品危害防制條例第17條第1項規定減輕其刑
    ，併予指明。原審以被告犯罪事證明確予以論罪科刑，固非
    無見，惟查「查獲之第一、二級毒品及專供製造或施用第
    一、二級毒品之器具，不問屬於犯人與否，均沒收銷燬之；
    查獲之第三、四級毒品及製造或施用毒品之器具，無正當理
    由而擅自持有者，均沒入銷燬之。但合於醫藥、研究或訓練
    之用者，得不予銷燬。」，毒品危害防制條例第18條第1項
    定有明文，是依毒品危害防制條例第18條第1項前段之規定
    ，應予沒收銷燬之毒品，以經查獲之第一、二級毒品為限，
    原審以愷他命，屬第三級毒品，應依毒品危害防制條例第18
    條第1項前段規定沒收銷燬之，適用法律顯有錯誤。是以檢
    察官上訴意旨認本件尚無新舊法比較適用或適用增訂之毒品
    危害防制條例第17條第2項減輕其刑之情形，而指摘原判決
    不當，雖無可採，惟原判決既有上述可議之處，既經檢察官
    上訴，即屬無可維持，應由本院就此部分及已失所附麗之定
    執行刑部分均予撤銷改判（被告乙○○固另犯持有第二級毒
    品犯行，然檢察官於本案上訴狀僅載明「茲對於原判決關於
    被告販賣第三級毒品部分聲明不服，提起上訴，茲敘述理由
    如下：」，是持有第二級毒品部分應未提起上訴，附予明
    ）。爰審酌被告明知毒品對人體健康戕害甚鉅，為貪圖不法
    利益，無視國家杜絕毒品犯罪之禁令，竟販賣第三級毒品愷
    他命，戕害國民身心健康，且有滋生其他犯罪之可能，對社
    會所生危害程度非輕，兼衡酌被告販賣之對象僅綽號「豬仔
    」1人、次數僅有1次、販賣所得僅2000元，所生危害尚非重
    大，及其犯後坦承犯行，深知悔悟，態度良好，暨其年輕識
    淺、涉世未深等一切情狀，量處如主文第二項所示之刑，以
    示懲儆、兼勵自新。
五、按第三、四級毒品均係管制藥品，特於同條例第11條之1明
    定無正當理由，不得擅自持有；第18條第1項後段復規定查
    獲之第三、四級毒品，無正當理由而擅自持有者，沒入銷燬
    之。從而，依同條例第18條第1項後段應沒入銷燬之毒品，
    專指查獲施用或持有之第三、四級毒品而言；倘係查獲製造
    、運輸、販賣、意圖販賣而持有、以非法方法使人施用、引
    誘他人施用或轉讓第三、四級毒品，既屬同條例相關法條明
    文規定處罰之犯罪行為，即非該條項應依行政程序沒入銷燬
    之範圍。又同條例第19條第1項所定「供犯罪所用或因犯罪
    所得之物」，係指犯第4條至第9條、第12條、第13條或第14
    條第1項、第2項之罪所用或所得之物，不包括毒品本身在內
    ，是尚不得援用此項規定為第三、四級毒品之沒收依據。再
    同條例對於查獲之製造、運輸、販賣、意圖販賣而持有、以
    非法方法使人施用、引誘他人施用及轉讓第三、四級毒品之
    沒收，並無特別規定，如其行為已構成犯罪，則該毒品即屬
    不受法律保護之違禁物，應回歸刑法之適用，依刑法第38條
    第1項第1款之規定沒收之，始為適法（參考最高法院95年度
    台上字第5252號、96年度台上字第884號判決意旨）。查本
    件扣案之第三級毒品愷他命9包 (包括與毒品已無法完全析
    離之分裝袋)，係毒品危害防制條例所管制之違禁物，均應
    依刑法第38條第1項第1款規定，宣告沒收之。再按毒品危害
    防制條例第19條第1項之規定，犯同條例第4條之罪者，其供
    犯罪所用或因犯罪所得之財物，均沒收之，如全部或一部不
    能沒收時，追徵其價額或以其財產抵償之。本條係採義務沒
    收，惟上開法條既無「不問屬於犯人與否，沒收之」之規定
    ，仍應以該物品屬於犯人所有者為限。查扣案之被告販賣第
    三級毒品所得之現金2000元，應依同條例第19條第1項之規
    定沒收之；又扣案之SIM卡1張（門號000 0000000號），係
    供販賣第三級毒品聯絡之用，且係被告所有，已據被告於原
    審審理時供承在卷，爰依毒品危害防制條例第19條第1項規
    定宣告沒收之。另被告乙○○所持用之未扣案門號000000
    0000號之行動電話機（不含SIM卡）一支，固為被告犯本件
    之罪聯絡所用之物，惟並無事證證明該行動電話機確係被告
    所有，爰不予宣告沒收。
據上論斷，應依刑事訴訟法第369條第1項前段、第364條、第299
條第1項前段，98年5月20日修正公布後毒品危害防制條例第4條
第3項、第17條第2項、第19條第1項，刑法第11條、第2條第1項
但書、第62條、第38條第1項第1款，判決如主文。
本案經檢察官甲○○到庭執行職務。
中    華    民    國    98    年    12    月     3    日
            刑事第一庭    審判長法  官  陳  紀  綱
                                法  官  張  智  雄
                                法  官  姚  勳  昌
以上正本證明與原本無異。
如不服本判決應於收受送達後10日內向本院提出上訴書狀，其未
敘述上訴之理由者，並得於提起上訴後10日內向本院補提理由書
（均須按他造當事人之人數附繕本）「切勿逕送上級法院」。
                                書記官  吳  宗  玲
中    華    民    國    98    年    12    月     3    日


司法院資訊處製作；財團法人民間司法改革基金會備份。
